臺灣高等法院刑事裁定　　　　　　　　　100年度侵抗字第5號
抗　 告　 人　
即受 刑　 人　沈信宏
上列抗告人即聲請人因聲請提審案件，不服臺灣桃園地方法院中
華民國100年3月10日裁定（100年度提字第1號），提起抗告，本
院裁定如下：
    主  文
抗告駁回。
    理  由                                               
一、原裁定意旨略以：聲請人即受刑人沈信宏於民國92年間，因
    妨害性自主案件，經臺灣士林地方法院以90年度訴字第42號
    判決，就其所犯強制性交罪部分，判處有期徒刑4年2月，並
    諭知應於刑之執行前令入相當處所施以治療，其期間至治癒
    為止，但最長不得逾3年，就其所犯強制罪部分，判處有期
    徒刑1年，另就被訴恐嚇取財罪及妨害自由罪部分均諭知無
    罪後，檢察官及聲請均不服提起上訴，而據臺灣高等法院以
    92年度上訴字第1704號判決撤銷原判決，並認定聲請人係犯
    強制性交罪，而改判處有期徒刑5年6月，且諭知於刑之執行
    前令入相當處所施以治療，其期間至治癒為止，但最長不得
    逾3年，受刑人不服再提起上訴，復經最高法院以95年度台
    上字第2381號判決駁回上訴而告確定，於95年8月29日入法
    務部矯正署（下同）臺北監獄執行，嗣再陸續移監至臺南監
    獄、綠島監獄執行等情，有臺灣高等法院被告前案紀錄表在
    卷可稽，是聲請人顯係因判決確定之刑事判決在監服刑，要
    與憲法第8條及提審法第1條規定之人民因犯罪嫌疑被逮捕拘
    禁時之「逮捕」、「拘禁」有間，而與聲請提審之要件不符
    。準此，聲請人聲請提審，與法自有未合，應予駁回等語。
二、抗告及聲請意旨略以：提審法第1條業於88修正，並無「非
    法逮捕拘禁」為聲請提審之前提要件；又據釋字第392號解
    釋，亦未以「非法逮捕拘禁」為聲請提審之前提要件。因此
    ，原審以已修正十餘年抵觸憲法之舊法作本案裁定之依據，
    自有適用法則不當之違誤；抗告人刑前治療之保安處分於94
    年2月2日已由總統頒令廢除。原提審聲請意旨在於：「已廢
    除之刑罰當然非應盡刑罰」、「非應盡刑罰之禁錮當然非法
    禁錮」、「非法拘禁當然得據憲法第8條第4項聲請提審」。
    原審未慎重審核科刑資料已非允恰；抗告人受判決確定5年6
    月換算即66個月，依86年修正之累進處遇之適用，應為累犯
    於責任分數先加三分之一再除以病犯之緩和處遇。另累犯提
    報假釋刑期逾三分之二，就以三分之二計算，抗告人報假釋
    為44個月，抗告人已進一級許久，遵循「辦理假釋應行注意
    事項」第13條：法務部駁回後，逾4個月始得再報請假釋，
    然抗告人到案已服刑56個月，加羈押4個月算入已60個月，
    是以，無論保安處分之執行與法不適，對抗告人累進處遇尚
    有其他權利之損害；抗告人被施以械具圈錮於綠島監獄，遲
    遲未獲書面命令釋放，縱然已逾應服刑期，若離監禁範圍勢
    必受脫逃等罪論處，又無能力自行離去而不得不受拘禁，人
    身自由始終在監方實體控制，當然是屬強制力之拘禁；基此
    ，懇請鈞院撤銷原裁定，更為更適當之裁定等語。
三、經查：
  (一)按人民被法院以外之任何機關逮捕拘禁時，其本人或他人得
    向逮捕拘禁地之地方法院聲請提審；法院接受提審之聲請書
    狀，依法律之規定，認為無理由者，應於24小時內以裁定駁
    回之，提審法第1條、第4條第1項定有明文。故聲請提審需
    該逮捕拘禁行為係由法院以外之機關所為，若依法院所為裁
    判予以拘禁者，即無該條文之適用。
  (二)本件抗告人即受刑人沈信宏於92年間，因犯妨害性自主案件
    ，經臺灣士林地方法院以90年度訴字第42號判決，就其所犯
    強制性交罪部分，判處有期徒刑4年2月，並諭知應於刑之執
    行前令入相當處所施以治療，其期間至治癒為止，但最長不
    得逾3年，就其所犯強制罪部分，判處有期徒刑1年，另就被
    訴恐嚇取財罪及妨害自由罪部分均諭知無罪後，檢察官及聲
    請均不服提起上訴，而據臺灣高等法院以92年度上訴字第
    1704 號判決撤銷原判決，並認定聲請人係犯強制性交罪，
    而改判處有期徒刑5年6月，且諭知於刑之執行前令入相當處
    所施以治療，其期間至治癒為止，但最長不得逾3年，受刑
    人不服再提起上訴，復經最高法院以95年度台上字第2381號
    判決駁回上訴而告確定，於95年8月29日入法務部矯正署（
    下同）臺北監獄執行，嗣再陸續移監至臺南監獄、綠島監獄
    執行等情，有臺灣高等法院被告前案紀錄表在卷可稽，是抗
    告人在監執行，係檢察官依法院之確定判決執行，並非遭法
    院以外之機關逮捕、拘禁，揆諸上開說明，自無聲請提審之
    適用，而抗告人現既未受有法院以外之任何機關之非法拘禁
    ，自不得據以聲請提審。原裁定以檢察官依法院之確定判決
    ，令抗告人入監服刑，無提審之適用，駁回抗告人之聲請，
    經核並無違誤，抗告意旨仍執前詞，自無理由。
  (三)至於，抗告人若認為其縮短刑期或報假釋之權益有所損害，
    自當另循管道救濟，以求解決；並非冀由提審程序加以救濟
    。是以，原裁定以抗告人聲請提審，於法未合，裁定予以駁
    回，於法並無違誤。抗告意旨仍執陳詞，任意指摘原裁定不
    當，請求撤銷原裁定，為無理由，應予駁回。
據上論斷，應依刑事訴訟法第412條，裁定如主文。
中    華    民    國   100    年    4     月    20    日
                  刑事第三庭審判長法  官  陳博志  
                                  法  官  許文章
                                  法  官  陳德民
以上正本證明與原本無異。
如不服本裁定，應於收受送達後五日內向本院提出抗告狀。
                                  書記官  高麗雯
中    華    民    國   100    年    4     月    21    日